【裁判字號】    90,訴,1482
【裁判日期】    900814
【裁判案由】    違反著作權法
【裁判全文】
台灣台中地方法院刑事判決                          九十年度訴字第一四八二號
    公  訴  人  臺灣臺中地方法院檢察署檢察官
    被      告  戊○○
右列被告因違反著作權法案件，經檢察官提起公訴（九十年度偵字第六二二四、八０
七一號）及移送併案審理（九十年度偵字第一０六三二號），本院判決如左：
    主  文
戊○○共同以明知為侵害著作權之物，意圖營利而交付之方法，侵害他人之著作權為
為常業，處有期徒刑壹年貳月。緩刑肆年。扣案片名「阿虎」之影音光碟片貳片及如
附表二所示之物均沒收。
    事  實
一、戊○○前曾因妨害風化案件，經本院於民國八十二年五月二十四日判處有期徒刑
    十月，緩刑四年確定，於緩刑期滿，而緩刑之宣告未經撤銷。其明知片名「阿虎
    」之影音光碟片係乙○○○多媒體股份有限公司（下稱協和公司）享有著作財產
    權之著作物，非經協和公司之同意或授權，不得擅自重製、散布或意圖營利而交
    付。詎其竟於民國九十年三月二十九日，在台中縣大雅鄉○○路○段二七一號對
    面夜市其所擺設之攤位，以每部影片（包含二片影音光碟片）新台幣（下同）四
    十元之價格，向姓名年籍不詳綽號「阿忠」之成年男子，購入三部片名「阿虎」
    之影音光碟片，並旋於該夜市攤位以八十元之價格將其中一部影音光碟片賣出。
    嗣於同年月三十一日晚上十一時三十分許，為警在上開夜市查獲，並扣得上開片
    名「阿虎」之影音光碟片一部二片（另一部影音光碟片因毀損而遭戊○○丟棄）
    。戊○○復承前開販賣盜版影音光碟片之犯意，明知丙○○（已於本案另行判決
    有期徒刑一年二月）以每日新台幣（下同）一千元之代價僱用其載送至台中縣、
    市地區，交付各夜市供人販賣之如附表二編號一、十一、二十、二八、三一、四
    一、四五、四七所示中文片名「恐龍」、「全面失控」、「浩劫重生」、「鬼靈
    精」、「顛峰極限」、「入侵腦細胞」、「奪命連線」、「不可能的任務二」等
    影音光碟片，分別係美商迪士尼企業股份有限公司（下稱迪士尼公司）、美商時
    代華納娛樂公司（下稱華納公司）、美商二十世紀福斯影片股份有限公司（下稱
    福斯公司）、美商美國環球影片股份有限公司（下稱環球公司）、美商哥倫比亞
    影片股份有限公司（下稱哥倫比亞公司）、美商新線製作股份有限公司（下稱新
    線公司）、美商米高梅影片股份有限公司（下稱米高梅公司）、美商派拉蒙影片
    股份有限公司（下稱派拉蒙公司）依著作權法第四條第二款及八十二年七月十六
    日簽署生效之「北美事務協調委員會與美國在台協會著作權保護協定」受我國著
    作權法保護之著作物，而如附表二編號五四所示片名「天人交戰」等影音光碟片
    係乙○○○多媒體股份有限公司（下稱協和公司）享有著作財產權之著作物，非
    經前揭擁有著作權公司之同意或授權，不得擅自重製、散布或意圖營利而交付，
    竟仍受僱於丙○○，與之共同基於意圖營利之犯意聯絡及行為分擔，自九十年四
    月初起，載送盜版之影音光碟片至台中縣、市地區各夜市，以每片一百元之價格
    或購買五片贈送一片之方式，販售予不特定人，而以之為業，並恃以維生。嗣於
    九十年四月二十七日下午一時三十分許，為警在丙○○位於台中市北屯區舊社里
    舊社巷十二之三號三樓之一之居住處查獲，並於該址及戊○○用以載送待販售之
    盜版影音光碟片所駕駛之車牌號碼ＮＷ－六一九三號自小客車內，扣得丙○○所
    有如附表一、二所示之物。
二、案經協和公司訴由台中縣警察局豐原分局報告及迪士尼公司、華納公司、福斯公
    司、環球公司、哥倫比亞公司、新線公司、米高梅公司、派拉蒙公司、協和公司
    訴由內政部警政署保安警察第二總隊第三大隊移送臺灣臺中地方法院檢察署檢察
    官偵查起訴。
    理  由
一、訊據被告戊○○固坦承有於右揭時、地購入三部片名「阿虎」之影音光碟片，並
    售出一部，且有自九十年四月初起，受僱於丙○○載運攤位之架子至夜市擺設，
    惟矢口否認有何違反著作權法之犯行，辯稱：購入該三部影片時，綽號「阿忠」
    之人告訴伊係正版品，而受僱於丙○○僅有幫忙載運架子，並未載運盜版之光碟
    片至夜市販賣云云。然查：（一）被告既係以一部影音光碟片四十元之低價購入
    ，已明顯與一般合法授權之影音光碟片之價格相差甚鉅，衡情被告應無可能不知
    所購入之影片係盜版品，其上揭辯稱顯不足採。再被告於偵查中辯稱不知已違法
    等語，惟按不得因不知法律而免除刑事責任，刑法第十六條前段定有明文，故被
    告前開不知違法之辯稱，仍無解其刑事責任之成立；此外，復有該部片名「阿虎
    」之影音光碟片一部二片扣案及告訴人協和公司享有著作權之電影發行合約書在
    卷足稽。（二）次查，右揭被告受僱於同案被告丙○○，並載運盜版影音光碟片
    至台中縣、市地區夜市販賣等事實，業據同案被告丙○○於警訊、偵查中及本院
    審理時坦承不諱，且被告於警訊中坦承：丙○○以每天一千元之代價僱用伊載運
    光碟到台中縣市各夜市等語，及於偵查中亦坦承：伊有自九十年四月初起，將盜
    版之光碟片載運到潭子及學士路的夜市，讓攤販購買，錢的部分由丙○○自己與
    他們算等語，且本件為警查獲時，亦有在被告載送待販售之盜版影音光碟片所駕
    駛之車牌號碼ＮＷ－六一九三號自小客車內查獲盜版影音光碟片，是被告於本院
    審理中辯稱僅幫忙載運架子至夜市擺設，顯係臨訟卸責之詞，不足憑採。（三）
    再查，右揭犯罪事實，業據告訴人等及告訴代理人丁○○、甲○○、王正忠、黃
    小菁、張家禮指訴綦詳，復有告訴人等所提被侵害著作相關權利證件在卷可參，
    復有如附表一、二所示之物扣案足稽。（四）按刑法上所謂常業犯，指反覆以同
    種類行為為目的之社會活動之職業性犯罪而言，至於犯罪所得之多寡，是否恃此
    犯罪為唯一之謀生職業，則非所問，縱令兼有其他職業，仍無礙於該常業犯罪之
    成立（最高法院八十五年度台上字第五一Ｏ號判例參照）。本件被告於本院審理
    中自承伊因父親生病需要錢，且需還錢予人，因而受僱予丙○○等語，是被告顯
    係藉由受僱於丙○○代其載送盜版音樂光碟至夜市販賣予不特定攤販而賺取每日
    一千元以為營生，其非偶一為之已屬明顯，且其載送販賣之期間近二十餘日，又
    扣案之盜版光碟片達一千九百八十片之多，被告顯然以此犯行維生，應屬常業，
    至為灼然。綜上所述，本件事證明確，被告犯行洵堪認定。
二、核被告所為，係犯著作權法第八十七條第二款、第九十三條第三款、第九十四條
    之明知為侵害著作權之物，意圖營利而交付為常業罪。公訴人漏引被告違反著作
    權法第八十七條第二款、第九十三條第三款、第九十四條之罪，尚有未洽，惟其
    犯罪事實業已敘及，本院自得併予審理，附此敘明。檢察官移送併辦（九十年度
    偵字第一０六三二號）部分與本件起訴之犯罪事實同一，為起訴效力所及，本院
    自得併予審究。又被告與同案被告丙○○間，有犯意聯絡及行為分擔，均為共同
    正犯。爰審酌被告明知其所購入之片名「阿虎」之影音光碟片及如附表二所示之
    物均係他人擅自重製之盜版音樂光碟片，竟仍予載送販賣予不特定人圖利，漠視
    著作權人為錄音著作所投注之大量心力，而以販賣盜版品之手段攫取著作權人應
    得之利益，嚴重侵害他人權利，惡性非輕，惟其犯後態度良好，且載送販賣之時
    間尚短等一切情狀，量處如主文所示之刑。末查被告前雖曾因妨害風化案件，經
    本院於八十二年五月二十四日判處有期徒刑十月，緩刑四年確定，惟於緩刑期滿
    ，而緩刑之宣告未經撤銷，其刑之宣告失其效力，視為未曾受有期徒刑以上刑之
    宣告，有臺灣臺中地方法院檢察署刑案資料查註紀錄表附卷可憑，被告犯後深具
    悔意，其經此教訓，當知警惕而無再犯之虞，本院綜核各情，所宣告之刑，認以
    暫不執行為適當，併予宣告緩刑四年，以啟自新。扣案片名「阿虎」之影音光碟
    片二片係被告所有，供犯罪所用之物，而如附表二所示之物，則係同案被告丙○
    ○所有，業據被告及同案被告丙○○供明在卷，為其等供犯罪所用之物，均應依
    刑法第三十八條第一項第二款之規定宣告沒收。另扣案附表一所示之物，則係同
    案被告丙○○所有，為其違反著作權法第九十一條第二項之意圖銷售而擅自以重
    製之方法侵害他人著作財產權罪所用之物，與被告戊○○所為本件犯行無涉，爰
    不於本件判決宣告沒收（已另於同案被告丙○○之有罪判決中諭知沒收）。
三、公訴意旨另以：被告另與同案被告丙○○共同違反著作權法第九十一條第二項、
    第九十四條之以意圖銷售而擅自以重製之方法侵害他人著作財產權為常業罪云云
    ，然查，被告戊○○於警訊中否認有參與重製盜版光碟之行為（詳偵查卷第三二
    頁背面第八行），且同案被告丙○○於警訊中亦供承被告戊○○並未參與盜拷之
    行為（詳偵查卷第三七頁背面第四行），另參以被告僅係以一千元之代價受僱於
    丙○○載運盜版光碟至夜市販賣，並無接受其他酬勞為丙○○盜拷光碟，是公訴
    人認被告亦涉有違反著作權法第九十一條第二項、第九十四條之罪嫌，即有未合
    ，此外，復查無其他積極證據足資證明被告確有公訴人所指此部分之犯行，惟公
    訴意旨認此部分與前揭論罪科刑之明知為侵害著作權之物，意圖營利而交付為常
    業罪間有方法結果之牽連犯關係，屬裁判上之一罪，爰不另為無罪之諭知。
據上論斷，應依刑事訴訟法第二百九十九條第一項前段、著作權法第八十七條第二款
、第九十三條第三款、第九十四條、刑法第十一條前段、第二十八條、第七十四條第
一款、第三十八條第一項第二款，判決如主文。
中      華  民      國    九十      年      八      月     十四     日
                                臺灣臺中地方法院刑事第六庭
                                    法  官  許  月  馨
右正本證明與原本無異。
如不服本判決，應於判決送達後十日內向本院提出上訴狀，上訴於臺灣高等法院臺中
分院( 須附繕本 )。
                                    書記官
中      華      民      國    九十      年      八      月     十四     日
附錄法條：
著作權法第八十七條第二款：
有左列情形之一者，視為侵害著作權或製版權：
二、明知為侵害著作權或製版權之物，而散布或意圖散布而陳列或持有或意圖營利而
    交付者。
著作權法第九十三條第三款：
有左列情形之一者，處二年以下有期徒刑，得併科新臺幣十萬元以下罰金：
一、侵害第十五條至第十七條規定之著作人格權者。
二、違反第七十條規定者。
三、以第八十七條各款方法之一侵害他人之著作權者。
著作權法第九十四條：
以犯第九十一條、第九十二條或第九十三條之罪為常業者，處一年以上七年以下有期
徒刑，得併科新臺幣四十五萬元以下罰金。
附表一：
┌──┬────────────┬──────┬────────────┐
│編號│名                    稱│數        量│備                    考│
├──┼────────────┼──────┼────────────┤
│一  │空白光碟片              │一千零二十片│預備供犯罪所用之物      │
├──┼────────────┼──────┼────────────┤
│二  │待售光碟片目錄          │一箱        │供犯罪所用之物          │
├──┼────────────┼──────┼────────────┤
│三  │光碟燒錄機（一對三）    │一台        │供犯罪所用之物          │
└──┴────────────┴──────┴────────────┘


司法院資訊處製作；財團法人民間司法改革基金會備份。
